臺灣高等法院民事判決　　　　　　　　　 96年度上字第459號
上　訴　人　丙○○
訴訟代理人　盧慶南律師
被上訴人　　甲○○
　　　　　　乙○○
共　　　同
訴訟代理人　鄭穎律師
上列當事人間，因所有權移轉登記事件，上訴人對於中華民國96
年3月22日臺灣士林地方法院96年度訴字第210號第一審判決，提
起上訴，經本院於96年11月27日言詞辯論終結，判決如下：
    主      文
上訴駁回。
第二審訴訟費用由上訴人負擔。
    事實及理由
一、上訴人起訴主張：被上訴人等之先父何昌年於民國(以下同)
    77年3月29日將所有門牌號碼為臺北市○○區○○街269巷11
    號房屋 (整編後為同區○○路○段72號)、及基地即臺北市○
    ○段○○段166地號土地應有部分各1/4(以下稱系爭房地），
    以總價新臺幣(以下同）200萬元，出售予上訴人，與上訴人
    簽訂杜賣契約(以下稱系爭契約)，約定價款中150萬元已於7
    7年3月28日經由臺北市銀行轉帳予何昌年收訖，其餘50萬元
    則以何昌年配偶程修平向華南銀行貸款本金同額之負債，由
    上訴人負責按月攤還；上訴人就華南銀行之貸款金額，已於
    89年 6月28日清償完畢。何昌年亦已於77年8月9日去世，被
    上訴人等為其繼承人，並已就系爭房地為繼承登記，自應依
    系爭契約所為：「…至於簽訂正式買賣契約轉移產權，聽憑
    乙方(即指上訴人)需要隨時辦理…」之約定，將系爭房地所
    有權應有部分移轉登記予上訴人；為此，求為命被上訴人等
    應就系爭房地應有部分各1/8，以總價200萬元與上訴人簽訂
    不動產買賣契約，並分別為移轉登記予上訴人之判決；原法
    院為其敗訴判決，聲明不服，提起上訴，其聲明：(一)原判
    決廢棄。(二)命被上訴人等應就系爭房地應有部分各1/8 ，
    以總價 200萬元與上訴人簽訂不動產買賣契約，並分別移轉
    登記予上訴人。(三)第一、二審訴訟費用由被上訴人負擔。
二、被上訴人等則以：上訴人於77年 3月29日簽訂系爭契約時，
    人不在國內，未見授權證明書，事後又曾為反對之意思表示
    ，契約當事人之意思表示顯不一致，系爭契約上受讓人即上
    訴人之簽章顯係他人無權代理；且依系爭契約所為上訴人得
    隨時請求簽訂正式買賣契約及辦理移轉登記之約定，其請求
    權處於隨時得行使之狀態，自簽訂系爭契約迄今已逾15年期
    間均未行使，已罹於時效而消滅等語，資為抗辯；對於上訴
    人之上訴，所為答辯聲明：(一)上訴駁回。(二)第二審訴訟
    費用由上訴人負擔。
三、上訴人主張被上訴人等之先父何昌年於77年 3月29日將所有
    系爭房地應有部分各1/4，以總價200萬元，出售予上訴人，
    與上訴人簽訂系爭契約，約定價款中150萬元已於77年3月28
    日經由臺北市銀行轉帳予何昌年收訖，其餘50萬元則以何昌
    年配偶程修平向華南銀行貸款本金同額之負債由上訴人負責
    按月攤還；上訴人就華南銀行之貸款金額，已於89年 6月28
    日清償完畢。何昌年亦已於77年8月9日去世，被上訴人等為
    其繼承人，並已就系爭房地為繼承登記等事實，為被上訴人
    等所不爭執，且有系爭契約、匯出匯款證實書、抵押權塗銷
    同意書、系爭房地登記謄本、門牌證明書等在卷 (原審卷第
    10 、11、15至20頁)足憑；上訴人主張之上開事實，應堪信
    為真實。
四、按：「請求權，因15年間不行使而消滅。」、「消滅時效，
    自請求權可行使時起算。」民法第125條前段、第128條前段
    分別定有明文；最高法院63年度臺上字第 185號、92年度臺
    上字第2039號、89年度臺上字第1219號亦分別著有：「民法
    第 128條規定，消滅時效自請求權可行使時起算，所謂請求
    權可行使時，乃指權利人得行使請求權之狀態而言。」、「
    消滅時效，自請求權可行使時起算，民法第 128條前段定有
    明文。所謂請求權可行使時，係指其行使請求權已無法律上
    之障礙而言，至因權利人個人事實上之障礙不能行使請求權
    者，並不能阻止時效之進行。」、「民法第128條規定，消
    滅時效，自請求權可行使時起算。所謂可行使，係指請求權
    人行使其請求權無法律上之障礙而言，如債權未附停止條件
    或無期限者，以債權成立時即得行使，故其消滅時效應自債
    權成立時起算。」等判例、及裁判意旨，足資參照。經查：
(一)上訴人於77年 3月29日向被上訴人等被繼承人何昌年買受系
    爭房地之所有權應有部分各 1/4，簽訂系爭契約約定：「…
    至於簽訂正式買賣契約轉移產權，聽憑乙方(指上訴人)需要
    隨時辦理，…」等語，有系爭契約在卷足稽；上訴人與被上
    訴人等被繼承人何昌年簽訂系爭契約，對於上訴人就買賣標
    的所有權應有部分之移轉請求權，未附停止條件且無期限之
    約定，至為明確；又未據上訴人舉證證明其行使移轉請求權
    有法律上之障礙狀態，其行使移轉請求權，自無法律上之障
    礙狀態，依民法第 128條前段規定、及最高法院63年度臺上
    字第 185號判例、92年度臺上字第2039號、89年度臺上字第
    1219號裁判意旨，其移轉請求權自應以系爭契約成立時，即
    得行使；上訴人主張其移轉請求權，應自其清償貸款完畢之
    日即86年6月29日始得行使云云，自無足取。
(二)承前所述，上訴人之移轉請求權自77年 3月29日簽訂系爭契
    約、即系爭契約成立時起，即得行使，依民法第 125條前段
    之規定，上訴人應於92年 3月28日以前行使其移轉請求權；
    惟查上訴人竟遲至96年2月8日始提起本件訴訟，又未據舉證
    證明有時效中斷之事實，其移轉請求權顯已逾民法第125 條
    前段規定之15年間不行使而消滅；被上訴人以上訴人之移轉
    請求權，已罹於時效而消滅，拒絕履行系爭契約之給付義務
    ，於法尚非無據。
五、從而，上訴人依民法 348條之規定、及系爭契約之約定，請
    求被上訴人等應與上訴人簽訂正式買賣契約，並將系爭房地
    所有權應有部分各 1/8分別移轉登記予上訴人，原法院為其
    敗訴判決，經核尚無違誤；上訴意旨，仍持陳詞指摘原法院
    之判決不當，求予廢棄，為無理由，應予駁回。
六、本件事證已臻明確，兩造其他攻擊、防禦方法，及提出未援
    用之證據，經斟酌後認不影響判決基礎，無逐一論述必要，
    併此敘明。
七、據上論結，本件上訴為無理由，依民事訴訟法第449條第1項
    、第78條之規定，判決如主文。
中　　華　　民　　國　　96　　年　　12  　月　　 4　　日
                    民事第五庭
                        審判長法　官　魏麗娟
　　　　　　　　　　  　　　　法　官  梁宏哲
　　　　　　　　　　　  　　　法　官  陳博享
正本係照原本作成。
如不服本判決，應於收受送達後20日內向本院提出上訴書狀，其
未表明上訴理由者，應於提出上訴後20日內向本院補提理由書狀
（均須按他造當事人之人數附繕本）上訴時應提出委任律師或具
有律師資格之人之委任狀；委任有律師資格者，另應附具律師資
格證書及釋明委任人與受任人有民事訴訟法第466條之1第1項但
書或第2項（詳附註）所定關係之釋明文書影本。
中　　華　　民　　國　　96　　年　　12　　月　　6 　　日
　　　　　　　　　　　　　　  書記官　鄭靜如
附註：
民事訴訟法第466條之1（第1項、第2項）：
對於第二審判決上訴，上訴人應委任律師為訴訟代理人。但上訴
人或其他法定代理人具有律師資格者，不在此限。
上訴人之配偶、三親等內之血親、二親等內之姻親，或上訴人為
法人、中央或地方機關時，其所屬專任人員具有律師資格並經法
院認為適當者，亦得為第三審訴訟代理人。
